臺灣臺北地方法院刑事判決　　　　　　　　　　　　九十三年度訴字第一二二九號
　　公　訴　人　臺灣臺北地方法院檢察署檢察官
　　被　　　告　戊○○
　　選任辯護人　江倍銓律師
　　　　　　　　吳宗輝律師
　　　　　　　　吳旭洲律師
右列被告因偽造有價證券案件，經檢察官提起公訴（九十三年度偵字第一０六五七號
），本院判決如左：
    主  文
戊○○無罪。
　　理  由
一、修正後之公訴意旨略以：被告戊○○係宏揚營造工程股份有限公司（下稱宏揚公
    司）、荃友實業股份有限公司（下稱荃友公司）之負責人。其於民國八十八年七
    月五日，以荃友公司之名義開立信用狀與銀行交易往來，並要求股東張曜丞簽立
    保證書及本票數份，俾以辦理公司貸款之手續。其明知張曜丞並未同意擔任陳和
    面金額新台幣（下同）二百萬元及發票日八十九年七月二十日後，作為戊○○及
    乙○○向彰化銀行股份有限公司借款之擔保，加以行使。復基於為自己不法之犯
    意，於彰化銀行股份有限公司中山北路分行在同年七月二十日核貸二百萬元後，
    即在同日將該筆貸款匯入宏揚公司設於彰化銀行股份有限公司之帳戶（帳號：0
    00000000000號），以此方式將該筆貸款侵吞入己，致生損害於陳和
    三十六條第二項之業務侵占罪嫌。
二、按犯罪事實應依證據認定之，無證據不得認定犯罪事實；不能證明被告犯罪者，
    應諭知無罪之判決，刑事訴訟法第一百五十四條第二項及第三百零一條第一項，
    分別定有明文。另按刑事訴訟法上所謂認定犯罪事實之證據，係指足以認定被告
    確有犯罪行為之積極證據而言，該項證據自須適合於被告犯罪事實之認定，始得
    採為斷罪資料；如未能發現相當證據，或證據不足以證明，自不能以推測或擬制
    之方法，以為裁判之基礎。又為刑事訴訟法上證明之資料，無論其為直接證據或
    間接證據，均須達於通常一般之人均不致於有所懷疑，而得確信其為真實之程度
    ，始得據為有罪之認定，若其關於被告是否犯罪之證明未能達此程度，而有合理
    性懷疑之存在，致使無從形成有罪之確信，根據「罪證有疑、利於被告」之證據
    法則，即不得遽為不利被告之認定。最高法院二十九年上字第三一○五號、四十
    年台上字第八六號、七十六年台上字第四九八六號分別著有判例可資參照。復按
    告訴人之告訴，係以使被告受刑事訴追為目的，是其陳述是否與事實相符，仍應
    調查其他證據以資審認。
三、公訴人認被告戊○○涉有偽造有價證券犯行，係以被告於本院九十年訴字第五三
    二一號清償借款民事事件自承張曜丞不知有該筆二百萬之借款、告訴人丙○○之
    指述、證人即彰化銀行承辦人甲○、丁○○之證述及保證書、本票在卷，以為論
    據。
四、訊據被告戊○○固直承右揭其以個人名義向彰化銀行股份有限公司借款，並以張
    曜丞簽立保證書及本票為保證一事無諱，惟堅決否認有何偽造有價證券犯行，辯
    稱：八十五年擔任公司負責人，因為公司資金急迫，所以向銀行借用資金，銀行
    人員稱以董監事私人名義借款較快，遂以自己及股東乙○○名義向銀行借款，由
    監察人張曜丞為連帶保證人，供公司週轉，借款時未每筆均告知，但是保證書是
    張曜丞親簽及對保，本票則是會計小姐填好後，通知張某，由其攜章來蓋。選任
    辯護人以張曜丞替被告個人作保證，而款項實際都撥入公司，只是公司資金調度
    的方式，保證書及本票的簽發都為張曜丞自己蓋章的，並無偽造的問題。
五、經查：
（一）告訴人丙○○為張曜丞之妻，張曜丞本為荃友公司經理，八十八年三月開始擔
      任監察人直至九十年三月二十三日死亡為止，張曜丞未告知告訴人為被告借款
      保證之事，告訴人亦不知悉此次借貸保證之事，此為告訴人所是認（見本院九
      十三年十一月九日審判筆錄），其如何能知被告有何違背與張曜丞約定逕自以
      個人名義借款，如何得知被告未經張曜丞同意偽開本票，所指已有臆測之瑕疵
      ，非全然可信。
（二）觀諸張曜丞在被告向彰化商業銀行借款二百萬元保證書上之簽名蓋章係親自所
      為，並非偽造一事，為告訴人所不爭（見本院九十三年十一月九日審判筆錄）
      ，而證人丁○○、甲○亦於本院審理中分別證稱丁○○曾親自至筌友公司為張
      曜丞對保，由張曜丞親簽保證書等情（見本院九十三年十一月二十四日審判筆
      錄），並有保證書一份在卷可憑，則既經銀行派人與張曜丞親自對保，衡情難
      有以空白之保證書為對保之可能，況以張曜丞之年歲與多年從事商業之經驗，
      保證書若為空白豈有任意簽立不為聞問，是張曜丞應知保證書保證被告戊○○
      個人借款之內容，進而又於保證書上簽名用印，當屬同意為被告個人名義借款
      為保證人之意思表示，了無疑義。
（三）又公司借款調度，以公司董監事或股東之個人名義為之，此亦為實務上所常見
      ，參諸證人即筌友公司股東乙○○亦曾以個人名義向彰化銀行借款，並由被告
      及張曜丞擔任連帶保證人一事，此有乙○○借款之授信約定書、保證書、本票
      在卷可證，且經本院及台灣高等法院認定乙○○確有為此借款在案，有本院九
      十年度訴字第五三二０號及台灣高等法院九十二年度上字第一０二號民事判決
      各一份附卷可參，堪認被告辯稱以自己名義借款為公司調度一事，並非子虛。
      進一步細察張曜丞亦在保證乙○○借款之保證書上簽名用印擔保乙○○之借款
      一節，被告及乙○○各以自己名義向銀行借款，並與監察人張曜丞相互連帶保
      證無誤，甚至張曜丞係擔任乙○○之連帶保證人，應係一定社會經驗及教育水
      準下所為決定，亦經上開二判決所認定，而有關乙○○之連帶保證債務與被告
      並無直接關連，被告亦乏偽造之可能，故張曜丞已能為股東乙○○個人名義借
      款之連帶保證人，又為何不能為身兼負責人之被告個人借款之保證人，告訴人
      一再堅指張曜丞僅同意擔任荃友公司債務之保證人云云，亦屬無據。證人乙○○於本院審理中證稱其與張曜丞僅承諾為荃友公司信用狀債務連帶保證人云云
      ，因涉及其個人利害，所言不免避重就輕，難期其客觀公正，無從憑信。
（四）張曜丞同意擔任被告個人名義借款之連帶保證人，對於連帶債務簽立本票以資
      擔保一事，自亦應為其允諾之範圍內，縱被告未告知開立本票之金額，然以被
      告嗣後其所填金額亦與張曜丞保證債務之金額二百萬元相同，有本票影本一紙
      附卷可考，自不能認被告有何偽以張曜丞名義開立本票有價證券之處。
（五）被告係以個人名義借款，有授信約定書一紙存卷可徵，所借得之款項，自為其
      所有而可自行運用之權利，即使被告與張曜丞約定為公司調度而以被告個人名
      義借款，亦不影響借得資金仍為被告所有並非公司所有之本質，被告將之存入
      其所另營宏揚公司帳戶內（詳後述），非但無為自己不法所有意圖，甚且與易
      所有為持有行為尚屬有間。尤其被告於八十八年七月二十日以個人名義借得二
      百萬元後，先於同日存入宏揚公司之彰化銀行總部分行帳戶，且同日亦有二百
      萬元轉存荃友公司彰化銀行中山北路分行帳戶中等情，有彰化銀行總部分行九
      十三年十一月一日彰總部字第三五四七號函檢附宏揚公司各類存款往來明細、
      彰化銀行中山北路分行九十三年十一月九日彰北路字第０九００號函檢附筌友
      公司帳戶資金流向紀錄附本院卷足查，亦不能證明被告有將該二百萬元擅自侵
      吞入己之行止。
六、綜前析述，被告經張曜丞同意擔任被告個人二百萬元借款保證人後，由張曜丞親
    自簽立保證書、本票一事，甚為顯然，不能認被告有偽造有價證券或侵占行為之
    合致，要難繩以該等罪名。此外公訴人復未能舉以其他積極證據供本院調查憑考
    被告有何其所指犯行，本院未能達被告有罪之確信，不能證明犯罪，揆諸首揭法
    條規定及判例意旨，自應為被告無罪判決之諭知，以期適法。
據上論斷，應依刑事訴訟法第三百零一條第一項，判決如主文。
本案經檢察官張志全到庭執行職務
中　　　華　　　民　　　國　　九十三　　年　　　十二　　　月　　　八　　日
                                      臺灣臺北地方法院刑事第四庭
                                          審判長法  官    黃雅芬
                                                法　官    黎惠萍
                                                法　官    吳定亞
右正本證明與原本無異。
如不服本判決，應於判決送達後十日內，向本院提出上訴狀。
                                                書記官    張漪蕙
中　　　華　　　民　　　國　　九十三　　年　　　十二　　　月　　　八　　日
